臺灣高等法院高雄分院刑事判決　　　　100年度上訴字第964號
上　訴　人
即　被　告　張順雄
上列上訴人因搶奪等案件，不服臺灣高雄地方法院100 年度訴字
第438 號中華民國100 年4 月29日第一審判決（起訴案號：臺灣
高雄地方法院檢察署100 年度偵字第6800號），提起上訴，本院
判決如下：
     主  文
上訴駁回。
     理  由
一、依刑事訴訟法第350條、第361條、第362條、第367條規定，
    不服地方法院之第一審判決而上訴者，須提出上訴書狀，並
    應敘述具體理由，為上訴必備之程式；其所提出之書狀未敘
    述上訴理由，或僅曾以言詞陳述上訴理由者，均應於上訴期
    間屆滿後20日內補提理由書於第一審法院。第一審法院經形
    式審查，認逾期未補提上訴理由者，應定期間先命補正；逾
    期未補正者，為上訴不合法律上之程式，應以裁定駁回。倘
    已提出上訴理由，但所提非屬具體理由者，則由第二審法院
    以上訴不合法律上之程式，判決駁回。而所謂具體理由，必
    係依據卷內既有訴訟資料或提出新事證，指摘或表明第一審
    判決有何採證認事、用法或量刑等足以影響判決本旨之不當
    或違法，而構成應予撤銷之具體事由，始克當之（例如：依
    憑證據法則具體指出所採證據何以不具證據能力，或依憑卷
    證資料，明確指出所為證據證明力之判斷如何違背經驗、論
    理法則）；倘僅泛言原判決認定事實錯誤、違背法令、量刑
    失之過重或輕縱，而未依上揭意旨指出具體事由，或形式上
    雖已指出具體事由，然該事由縱使屬實，亦不足以認為原判
    決有何不當或違法者（例如：對不具有調查必要性之證據，
    法院未依聲請調查亦未說明理由，或援用證據不當，但除去
    該證據仍應為同一事實之認定），皆難謂係具體理由，俾與
    第二審上訴制度旨在請求第二審法院撤銷、變更第一審不當
    或違法之判決，以實現個案救濟之立法目的相契合，並節制
    濫行上訴（最高法院97年度臺上字第892 號判決意旨可資參
    照）。又理由是否具體，則屬第二審法院審查之範圍，不在
    命補正之列，亦即上訴書狀已記載理由，並有具體之敘述時
    ，其上訴既屬合法，第二審法院固應就其理由之是否可取，
    為實體之審理及判斷；如認其上訴書狀雖記載理由，但並未
    具體敘述時，則無須再命補正，可逕認其上訴不合法，以判
    決駁回之（此有最高法院97年度臺上字第1281號判決意旨可
    參）。
二、上訴人即被告張順雄不服原審判決提起上訴，其上訴狀所載
    理由，係以：被告於100 年2 月26日犯搶奪案現場被逮捕後
    ，已主動口頭告知警方現場所騎機車係竊取而來，應符合自
    首，原審未認定自首有損被告權益云云。
三、經查：原審法院於判決理由三之論罪科刑欄第(二)段已闡述【
    被告自首與否之認定：(1)證人警員趙珍於本院審理時證稱：
    100 年2 月26日與同事吳雅各開巡邏車前往現場將被告帶回
    派出所，車程約5 分鐘，途中未詢問被告案發經過，被告亦
    未主動告知等語（原審卷第57頁），並有警員趙珍製作之職
    務報告1 紙附卷可考（原審卷第22頁）。證人警員鍾連興於
    本院審理時證稱：被告被帶回派出所後，於100 年2 月26日
    17時12分許有詢問被告所騎乘機車來源，被告回答是朋友的
    ，另一位同事李佳烜依機車車號查詢車主後，再聯繫車主，
    在查得車輛來源之前，被告沒有主動提到車子是竊取的等語
    （原審卷第57-59 頁），亦有警員鍾連興製作之職務報告存
    卷可參（原審卷第37頁）。復經本院當庭勘驗文山派出所內
    之監視錄影光碟，被告於警員鍾連興詢問機車來源時，回答
    ：不是，那是朋友的車，有勘驗筆錄1 份在卷為據（原審卷
    第64-65 頁），被告對勘驗內容表示：沒有意見。（原審卷
    第65頁）。(2)證人即被害人許姵蓁於警詢及偵訊時均證稱：
    於100 年2 月26日17時30分許發現機車失竊後前往高雄市政
    府警察局三民第二分局陽明派出所報警等語（警卷第7-8 頁
    ，偵卷第56頁），依卷附之車輛協尋及尋獲電腦輸入單共3
    紙觀之，其上記載之報案時間為100 年2 月26日18時20分、
    失竊輸入時間為當日18時32分、尋（破）獲時間為當日19時
    55分、尋（破）獲輸入時間為當日20時37分。而被告係於翌
    日（27日）9 時43分起至10時52分許止製作第2 次警詢筆錄
    時，始提及搶奪時騎乘之機車是偷竊而來，有警詢筆錄1 份
    附卷可稽（警卷第5 頁）。(3)被告先於本院審理時供稱：在
    巡邏車上被帶回派出所途中有告知警員機車來源（原審卷第
    15頁），嗣後改稱：無法指述告知何位警員，亦忘記在巡邏
    車上被帶回派出所途中有無告知警員機車來源等語（原審卷
    第15、59頁），則被告對在巡邏車上究竟有無告知警員機車
    來源一情，前後供述不符，亦與證人警員趙珍之證詞不合；
    再者，依證人鍾連興所證及監視錄影光碟勘驗內容所示，被
    告在派出所內經警員鍾連興詢問機車來源時，係回答：不是
    ，那是朋友的車。顯見被告於警員鍾連興詢問機車來源時，
    尚未坦承竊盜犯行。(4)刑法第62條規定：「對於未發覺之罪
    自首而受裁判者，得減輕其刑。但有特別規定者，依其規定
    。」，然所謂發覺，並非以有偵查犯罪權限之機關或人員確
    知被告犯罪無誤為必要，如有確切之證據得為合理之懷疑，
    而對犯罪行為人發生懷疑，即得認為已發覺。故依卷附書證
    及證人警員趙珍、警員鍾連興、被害人許姵蓁所述，就許姵
    蓁之機車被竊之犯罪事實，尚難認被告符合自首之要件。綜
    上所述，被告就所犯之上開竊盜罪，並無自首之情形】等情
    明確（見原判決第3-4 頁），且於量刑前已審酌被告為屬累
    犯，並參酌刑法第57條所定之量刑條件，始就其竊盜犯行，
    量處有期徒刑3 月，是原審顯已就自首事項詳為調查，並於
    判決理由中論述綦詳。再者，本件被告係搶奪現行犯而遭現
    場民眾逮捕並報警究辦，被告現場所騎竊盜所得之贓車，衡
    情於警察偵辦時必會察覺該車為屬贓車，而自首並非必減輕
    其刑，依被告上開查獲犯行經過，亦無自首減輕其刑之適用
    。是被告上訴理由，原審均已於判決中詳予論述，其泛言原
    審法院未認定自首不當而損害其權益，難謂係具體理由。
三、本件被告上訴理由未依據卷內既有訴訟資料或提出新事證，
    指摘或表明第一審判決有何採證認事、用法或量刑等足以影
    響判決本旨之不當或違法，而構成應予撤銷之具體事由，自
    非屬得上訴第二審之具體理由。依上揭法律規定及判決意旨
    ，被告提起之第二審上訴不合法律上程式，爰不經言詞辯論
    ，判決駁回上訴。
四、被告於上訴理由中並未對被訴搶奪罪部分，提起上訴，併予
    指明。
據上論斷，應依刑事訴訟法第367條前段、第372條，判決如主文
。
中    華    民    國  100     年    6     月    23    日
                  刑事第一庭    審判長法  官  周賢銳
                                      法  官  洪碩垣
                                      法  官  施柏宏
以上正本證明與原本無異。
竊盜部分不得上訴。
搶奪部分如不服本判決應於收受本判決後10日內向本院提出上訴
書狀，其未敘述上訴理由者，並得於提起上訴後10日內向本院補
提理由書狀（均須按他造當事人之人數附繕本）「切勿逕送上級
法院」。
中    華    民    國   100    年    6     月    23    日
                                      書記官  魏文常